臺北高等行政法院判決　　　　　　　　　　　　　　　九十三年度簡字第六一六號
　　原　　　告　萬海通有限公司
　　代　表　人　甲○○
　　被　　　告　財政部基隆關稅局
　　代　表　人　朱恩烈（局長）
　　訴訟代理人　乙○○
右當事人間因進口貨物核定完稅價格事件，原告不服財政部中華民國九十三年三月一
日台財訴字第○九二○○七七三六六號訴願決定，提起行政訴訟。本院判決如左：
　　主  文
訴願決定、原處分（即復查決定）均撤銷。
訴訟費用由被告負擔。
　　事  實
一、事實概要：原告於民國九十一年八月二十六日向被告機關報運進口中國大陸產製
    冷凍蝦乙批（報單號碼：ＡＷ＼ＢＣ＼九一＼Ｗ九九二＼七五○四），原申報單
    價 FOB USD 0.55/KG，經被告機關准原告繳納保證金，先行驗放，事後再加審查
    。嗣經財政部關稅總局驗估處（以下稱驗估處）查價結果，改按CFR USD 0.8/KG
    核估，被告機關乃據以增估補稅新台幣（以下同）二八、六三四元。原告不服，
    申經復查結果，未獲變更，提起訴願，亦遭駁回，原告猶未甘服，遂向本院提起
    行政訴訟。
二、兩造主張：
甲、原告起訴意旨略以：
  (一)「完稅價格」核定方式係先以「交易價格」作為先位認定標準：
    按關稅法第二十五條第一項及第二項：「從價課徵關稅之進口貨物，其完稅價格
    以該進口貨物之交易價格作為計算根據。」、「前項交易價格，指進口貨物由輸
    出國銷售至中華民國實付或應付之價格。」規定，「完稅價格」核定方式應以「
    交易價格」作為先位認定標準。而原告於復查申請書及訴願書中，亦檢附原告與
    中國華捷進出口有限公司（以下簡稱華捷公司）於九十一年三月一日簽訂之水產
    品購貨合同、原告於九十一年七月二十九日匯款美金八千九百一十元貨款與華捷
    公司之華南銀行電匯水單明、華捷公司於九十一年八月二日開立與原告之裝箱單
    及商業發票，不論自合約約定價格、將匯款金額（USD8910）除以重量（16200KG
    ）均為USD0.55/KG，而與申報價格FOB USD0.55/KG完全相符，被告機關實無理由
    拒絕以原告與華捷公司間「交易價格」USD0.55/KG，作為「完稅價格」先位認定
    標準之理。
  (二)被告機關未依核定「完稅價格」法定順序進行認定，卻逕行以關稅法第三十一條
    作為核定依據，於法頗有未合：
  1.被告機關未遵守「完稅價格」法定順序進行認定：
    承前所述，參酌原告歷次提呈資料，已足證明原告以「交易價格」USD0.55/KG作
    為「完稅價格」進行申報並無違誤，然被告並未說明何以「交易價格」USD0.55/
    KG之正確性有所懷疑，逕行推翻原告以「申報價格」作為「完稅價格」，自有未
    當。而縱使被告推翻以「交易價格」USD0.55/KG核定「完稅價格」，按關稅法：
    (1)第二十五條第一項及第二項：「從價課徵關稅之進口貨物，其完稅價格以該進
      口貨物之交易價格作為計算根據。」、「前項交易價格，指進口貨物由輸出國
      銷售至中華民國實付或應付之價格。」；
    (2)第二十七條：「進口貨物之完稅價格，不合於第二十五條之規定核定者，海關
      得按該貨物出口時或出口前、後銷售至中華民國之同樣貨物之交易價格核定之
      。核定時應就交易型態、數量及運費等影響價格之因素作合理調整。前項所稱
      同樣貨物，指其生產國別、物理特性、品質及商譽等均與該進口貨物相同者。
      。」；
    (3)第二十八條：「進口貨物之完稅價格，不合於第二十五條、第二十七條之規定
      核定者，海關得按該貨物出口時或出口前、後銷售至中華民國之類似貨物之交
      易價格核定之。核定時應就交易型態、數量及運費等影響價格之因素作合理調
      整。前項所稱類似貨物，指與該進口貨物雖非完全相同。但其生產國別及功能
      相同，特性及組成之原材料相似，且在交易上可為替代者。」；
    (4)第二十九條第一項：「進口貨物之完稅價格，不合於第二十五條、第二十七條
      、第二十八條之規定核定者，海關得按國內銷售價格核定之。」；
    (5)第三十條第一項：「進口貨物之完稅價格，不合於第二十五條、第二十七條、
      第二十八條及第二十九條之規定核定者，海關得按計算價格核定之。」
    (6)第三十一條：「進口貨物之完稅價格，不合於第二十五條、第二十七條、第二
      十八條、第二十九條及第三十條規定核定者，海關得依據查得之資料，以合理
      方法核定之。」，
    已明文規定，核定完稅價格之方式依序為第二十五條「交易價格」、第二十七條
    「同樣貨物價格」、第二十八條「類似貨物價格」、第二十九條「國內銷售價格
    」、第三十條「計算價格」、第三十一條「依查得資料核定價格」，茍被告機關
    拒絕以「交易價格」核定完稅價格，依法定核定順序尚有「同樣貨物價格」、「
    類似貨物價格」、「國內銷售價格」、「計算價格」，然依目前兩岸商務往來密
    集程度，豈有可能連進口大陸漁貨之「類似貨物價格」資料也沒有，訴願決定書
    第二頁末行「又查無適佣關稅法第二十七條至第三十條規定之價格資料」之理由
    ，恐為被告機關卸責之詞，實難令原告信服。此外，被告機關依照「財政部關稅
    總局詢價作業鑑價商店冊」進行詢價之對象，若非同樣為進口中國大陸雲南省產
    製冷凍魚蝦之廠商，則又如何認定原告之申報價格偏低之事實？
  2.被告機關未向原告說明其懷疑之理由，並給予納稅義務人合理申辯之機會：
    依關稅法施行細則第十三條：「海關對於依本法第二十五條第五項規定由納稅義
    務人提出之帳簿單證仍有合理懷疑者，應向納稅義務人說明其懷疑之理由，並給
    予納稅義務人合理申辯之機會。納稅義務人並得請求海關以書面說明其懷疑之理
    由。海關於核定完稅價格後，應將最後決定及理由，以書面連同稅款繳納證併送
    納稅義務人。」規定，被告機關做成增估補稅決定前，應先：
    (1)向納稅義務人說明其懷疑之理由；
    (2)給予納稅義務人合理申辯之機會，
    而後始做成增估補稅決定，然被告機關增估補稅決定既未向納稅義務人說明其懷
    疑之理由（參增估補稅通知函），亦未給予原告說明之機會，遂以做成增估補稅
    決定，增估補稅處分亦未說明決定之理由，行政行為違反法定程序，處分顯有瑕
    疵。
  (三)縱使以關稅法第三十一條作為核定方式，主觀臆測之認定方式亦非合理：
  1.水產價格因地制宜，不可能全球「均一價」：
    水產漁貨價格本會依照產地、產量及供需進行市場調節，買賣上逢低買進、逢高
    賣出本為經營獲利之原則，被告機關一味以固定價格核算完稅價格，實與商業市
    場機制背離。
  2.詢價鑑定商是否有進口中國大陸雲南省產製冷凍魚蝦之背景知識，不無疑問：「
    財政部關稅總局詢價作業鑑價商名冊」並非公開資料，原告無法得知所謂「鑑定
    商」之背景及資料，又前開「鑑定商」之資格如何認定，是否有進口中國大陸雲
    南省產製冷凍魚蝦之背景知識，均不無疑問。
  3.被告機關所謂詢價似乎僅詢一家單一價格：
    此外，依復查決定、訴願決定內容觀之，被告機關似均僅有訪查單一「鑑定商」
    ，對於詢得單一價格即遽以之核定完稅價格，認定不免率斷。
  4.被告機關憑主觀臆測認定完稅價格，不僅於法不符，亦為原告情感所難接受：按
    關稅法施行細則第十九條第二項第七款：「依本法第三十一條規定以合理方法核
    定完稅價格時，不得採用下列各款估價方式或價格：．．．七、任意認定或臆測
    之價格。」規定，被告機關不得以任意認定或臆測之價格核定完稅價格。然原告
    嗣後於九十二年二月十三日同樣進口中國雲南地區冷凍魚蝦，原告亦以USD0.55/
    KG向雲南茶苑集團股份有限公司購入。因此，依本件中國華捷進出口有限公司及
    嗣後之雲南茶苑集團股份有限公司等二家公司，出售冷凍小蝦之價格同樣為USD0
    .55/KG，即可得知原告之申報價格實在，而與事實相符。豈料，被告機關對於原
    告嗣後於九十二年一月二十三日之進口亦為增估補稅處分，於九十二年六月二十
    四日命原告補繳六萬三千五百二十九元，經原告提出與中國雲南茶苑集團股份有
    限公司於九十二年一月五日簽訂之水產品購貨合同、華南銀行電匯水單證明、中
    國雲南茶苑集團股份有限公司於九十二年一月八日開立與原告之裝箱單及商業發
    票等資料為行政救濟，復查決定、訴願決定等文件，仍舊維持增估補稅決定。其
    中冷凍小蝦在本件行政訴訟中則係以USD0.8/KG計算完稅價格，在隨後九十二年
    六月二十四日增估補稅處分中，卻又以USD0.96/KG核算完稅價格，前後核估補稅
    之基礎不同，著實令人無法理解被告機關判斷標準及依據，自上述資料觀察，被
    告機關似乎均僅憑主觀臆測之價格進行認定，而有違反關稅法施行細則第十九條
    第二項第七款之嫌。
  (四)綜上所述，被告機關先否定以關稅法第二十五條進口貨物之交易價格作為先位計
    算根據，嗣後亦怠於依照第二十七條「同樣貨物價格」及第二十八條「類似貨物
    價格」規定，以相同或相類之貨物價格進行核定，卻逕行以第三十一條核定「完
    稅價格」，行政程序上似有怠惰、疏漏之嫌，而被告機關進行詢價之方式與鑑定
    商資格亦不無疑問，且說理前後矛盾，充滿臆測成分，因此，增估補稅核定處分
    似有違失；為此，爰請求判決撤銷原處分及訴願決定關於增估補稅二八、六三四
    元。
乙、被告答辯意旨略以：
　(一)訴訟理由一略稱：「『完稅價格』核定方式係先之以『交易價格』」作為先位認
　　定標準．．．。」乙節，原告雖曾檢附系爭貨物進口前、後之銷售發票影本並主
　　張申報價格確為實際交易價格，惟經驗估處查核原告提供之國內銷售價格，依其
　　國內銷售發票，換算本案貨物合理完稅價格約為CFR USD 0.9/KG，足證原核定價
　　格 CFR USD 0.8/KG 並未偏高。驗估處再查訪專業商詢得合理行情價格亦為 CFR
  　USD 0.8/KG，與本案原核定價格相當。
  (二)訴訟理由二略稱：「被告機關未依核定『完稅價格』法定順序進行認定，卻逕行
　　以關稅法第三十一條作為核定依據，於法顯有未合．．．」乙節，本案系爭貨物
　　原申報價格與驗估處查得合理行情價格相較偏低，原告未能提供足以證明原申報
　　價格即為實際交易價格之相關交易文件，自無關稅法第二十五條規定之適用；又
　　查無關稅法第二十七條至第三十條規定之相關資料可資引用，乃依關稅法第三十
　　一條之規定，按驗估處查得合理行情價格據以核估，於法並無不合。
　(三)訴訟理由三略稱：「縱使以關稅法第三十一條作為核定方式，主觀臆測之認定方
　　式亦非合理．．．」乙節，查本案係按原告申報之生產國別〝中國大陸〞進行核
  　價，又核價之鑑價商係指在該商業領域具有專精，並掌握國內外行情之進口商，
  　且經列入「財政部關稅總局詢價作業專業鑑價商名冊」中，其鑑價之公正性與可
  　信度應無庸置疑，訴訟理由所稱被告僅憑主觀臆測認定完稅價格，顯與事實不符
  　；況為慎重計，驗估處再參據網站資料查得，大陸河蝦每市斤價格人民幣值約二
  　、三十元（約USD 3.8/KG-5.7/KG），足證本案原核定價格（CFR USD 0.8/KG）
  　並未偏高。
　(四)綜上所述，被告原處分及維持原處分之決定，認事用法，洵無不合，原告之訴，
　　顯無理由，爰請判決駁回原告之訴。
　　理  由
一、查原告於九十一年八月二十六日向被告機關報運進口中國大陸產製冷凍蝦乙批，
    原申報單價FOB USD 0.55/KG，經被告機關准原告先行驗放，事後再加審查等情
    ，有進口報單（號碼：ＡＷ＼ＢＣ＼九一＼Ｗ九九二＼七五○四）一紙在卷足憑
    ，且為兩造所不爭執，自堪信為真實。被告以原告未能提供合理說明及佐證文件
    ，證明原申報價格符合關稅法第二十五條規定之交易價格，且又查無適用關稅法
    第二十七條至三十條規定之價格資料，乃依關稅法第三十一條規定根據驗估處查
    查價結果，改按CFR USD 0.8/KG核估，據以增估補稅二八、六三四元，其論事用
    法，固非無據。
二、按「從價課徵關稅之進口貨物，其完稅價格以該進口貨物之交易價格作為計算根
    據。」「前項交易價格，指進口貨物由輸出國銷售至中華民國實付或應付之價格
    。」、「進口貨物之完稅價格，不合於第二十五條之規定核定者，海關得按該貨
    物出口時或出口前、後銷售至中華民國之同樣貨物之交易價格核定之。核定時應
    就交易型態、數量及運費等影響價格之因素作合理調整。前項所稱同樣貨物，指
    其生產國別、物理特性、品質及商譽等均與該進口貨物相同者。」、「進口貨物
    之完稅價格，不合於第二十五條、第二十七條之規定核定者，海關得按該貨物出
    口時或出口前、後銷售至中華民國之類似貨物之交易價格核定之。核定時應就交
    易型態、數量及運費等影響價格之因素作合理調整。前項所稱類似貨物，指與該
    進口貨物雖非完全相同。但其生產國別及功能相同，特性及組成之原材料相似，
    且在交易上可為替代者。」、「進口貨物之完稅價格，不合於第二十五條、第二
    十七條、第二十八條之規定核定者，海關得按國內銷售價格核定之。」、「進口
    貨物之完稅價格，不合於第二十五條、第二十七條、第二十八條及第二十九條之
    規定核定者，海關得按計算價格核定之。」及「進口貨物之完稅價格，不合於第
    二十五條、第二十七條、第二十八條、第二十九條及第三十條規定核定者，海關
    得依據查得之資料，以合理方法核定之。」，分別為關稅法第二十五條第一項及
    第二項、第二十七條、第二十八條、第二十九條第一項、第三十條第一項及第三
    十一條所明定。揆諸上開法條規定，核定完稅價格之方式依序為第二十五條「交
    易價格」、第二十七條「同樣貨物價格」、第二十八條「類似貨物價格」、第二
    十九條「國內銷售價格」、第三十條「計算價格」、第三十一條「依查得資料核
    定價格」；是以被告機認原告所主張進口貨物之完稅價格不足以認定為本件之「
    交易價格」，依法定核定順序尚有「同樣貨物價格」、「類似貨物價格」、「國
    內銷售價格」、「計算價格」；必被告機關就「同樣貨物價格」、「類似貨物價
    格」、「國內銷售價格」、「計算價格」無從予以調查後，才依查得資料而核定
    價格。
三、查依目前兩岸商務往來密集程度，連進口大陸漁貨之「同樣貨物」或「類似貨物
    」資料也沒有；縱誠如被告機關所言，就原告所進口之中國大陸產製冷凍蝦乙批
    「同樣貨物」、「類似貨物」無從予以調查，惟被告亦應於處分書說明無從予以
    調查之始末；依關稅法施行細則第十三條規定：「海關對於依本法第二十五條第
    五項規定由納稅義務人提出之帳簿單證仍有合理懷疑者，應向納稅義務人說明其
    懷疑之理由，並給予納稅義務人合理申辯之機會。納稅義務人並得請求海關以書
    面說明其懷疑之理由。海關於核定完稅價格後，應將最後決定及理由，以書面連
    同稅款繳納證併送納稅義務人。」，被告機關做成增估補稅決定前，應先向納稅
    義務人說明其懷疑之理由並給予納稅義務人合理申辯之機會，而後始做成增估補
    稅決定；然被告機關做成增估補稅決定，既未向原告說明其懷疑之理由，亦未給
    予說明之機會，遂以做成增估補稅決定，有違上開施行細則規定。
四、綜上所述，原處分對於原告所進口之貨物，就「同樣貨物」、「類似貨物」無從
    予以調查，未號能說明無從予以調查之始末；且依關稅法施行細則第十三條規定
    ，做成增估補稅決定前，亦未給予原告說明之機會，遂以做成增估補稅決定；原
    告據以指摘，於法尚非無據。則原處分既有違誤之處，訴願決定未予糾正，亦非
    妥適；原告訴請撤銷訴願決定及原處分，即屬有理，爰由本院予以撤銷訴願決定
    及原處分（即復查決定），並由被告另為適法之處分。
據上論結，本件原告之訴為有理由，爰依行政訴訟法第二百三十六條、第一百九十五
條第一項前段、第九十八條第三項前段，判決如主文。
中　　華　　民　　國　　 九十四　　　年　　　　一　　　月　　　六　　　日
                臺 北 高 等 行 政 法 院   第 七 庭
                                        法  官　 黃 秋 鴻
右為正本係照原本作成。
本件以訴訟事件所涉及之法律見解具有原則性者為限，始得於本判決送達後二十日內
向本院提出上訴狀並表明上訴理由，如已於本判決宣示後送達前提起上訴者，應於判
決送達後二十日內補具上訴理由（均按他造人數附繕本），且經最高行政法院許可後
方得上訴。
中　　華　　民　　國　　 九十四　　　年　　　　一　　　月　　　六　　　日
                                       書 記 官  王 琍 瑩
